【裁判字號】    97,審訴,167
【裁判日期】    980828
【裁判案由】    損害賠償
【裁判全文】
臺灣臺北地方法院民事判決             97年度審訴字第167號
原      告  忠華保全事業股份有限公司
法定代理人  丙○○
訴訟代理人  曾郁智律師
被      告  辛○○
                        (現應.
            庚○○
                        (現應.
            丑○
                        號3樓.
            癸○
                        號3樓.
上  一  人
訴訟代理人  陳正旻律師
當事人間請求損害賠償事件，本院於中華民國98年8月14日言詞
辯論終結，判決如下：
    主      文
被告辛○○、庚○○應連帶給付原告新臺幣伍佰壹拾玖萬玖仟貳
佰肆拾肆元及自民國九十七年十月三十日起至清償日止，按年息
百分之五計算之利息。
原告其餘之訴駁回。
訴訟費用由被告辛○○、庚○○連帶負擔。
本判決於原告以新臺幣壹佰柒拾萬仟元為被告供擔保後，得
假執行。
原告其餘假執行之聲請駁回。
    事實及理由
壹、程序部分：
  一被告辛○○、庚○○未於言詞辯論期日到場，核無民事訴訟
    法第386條所列各款情形，爰依原告忠華保全事業股份有限
    公司之聲請，由其一造辯論而為判決。
  二原告起訴原請求被告辛○○、庚○○、乙○○、戊○○、丁
    ○○、己○○、丑○、癸○連帶給付原告新臺幣 (下同)5,1
    99,244元及自起訴狀繕本送達翌日起至清償日止，按年息5%
    計算之利息 (卷(一)第14至15頁)。嗣於民國97年8月7日具狀
    撤回對被告乙○○、戊○○、丁○○之訴，並追加被告甲○
    ○、壬○○二人應與其餘被告連帶給付上開金額及利息（卷
    (一)第63至66頁)。次於97年9月19日具狀撤回對被告己○○、
    壬○○、甲○○之訴 (卷(一)第132頁)。再於98年2月26日具
    狀變更聲明為辛○○、庚○○、丑○、癸○各應給付上開金
    額及利息，各被告中任一人為給付時，其餘被告就其清償範
    圍內免除責任（卷(一)第318頁)。又於98年3月10日更正聲明
    為被告辛○○、庚○○應連帶給付上開金額及利息，被告丑
    ○、癸○應連帶給付上開金額及利息，前二項被告於其他被
    告給付範圍內，同免責任（卷(二)第2頁)。復於98年7月23日
    具狀更正聲明為被告辛○○、庚○○、丑○、癸○各應給付
    原告上開金額及利息，被告中任一人為給付時，他被告就其
    清償範圍內免除責任（卷(二)第135頁)。末於98年7月28日更
    正聲明為被告辛○○、庚○○應連帶給付上開金額及利息，
    被告丑○、癸○應連帶給付上開金額及利息，各被告中一人
    已給付，其餘被告於清償範圍內免除責任（卷(二)第154頁)。
    原告上開追加之被告，均已撤回，無訴之追加之問題，而原
    告主張被告四人應負連帶責任，變為不真正連帶責任，再變
    為被告辛○○、庚○○應負連帶責任，被告丑○、癸○應負
    連帶責任，二組被告間再負不真正連帶責任部分，均係本於
    侵權行為訴訟標的法律關係下，所為更正法律上之陳述，按
    諸民事訴訟法第256條規定，並非訴之變更或追加，核先敘
    明。
貳、實體部分：
  一原告起訴主張：訴外機關內政部營建署前將東西向快速公路
    萬里－瑞濱線（下稱萬瑞線）第2標及第14標工程委由原告
    辦理保全勤務。詎被告辛○○、庚○○等人自承自95年8月
    間起，即於大台北地區多次竊取電線、電纜線等物，包含竊
    取內政部營建署所屬東西向快速公路萬里－瑞濱線第14標之
    龍潭堵隧道排風機電纜線、第2標之中崙、瑪陵隧道排風機
    、路燈電纜線共數十次，並將所竊得之電線、電纜線剝除其
    外皮取出銅線，或未剝除，即販售予以收購廢五金為業之被
    告丑○、癸○，丑○於接獲辛○○等竊盜集團通知後，指示
    被告癸○駕車一同前往搬運，待運回之銅線累積一定數量後
    ，即駕車載至買受人處轉賣。原告依與內政部營建署間保全
    契約之約定，原告應就內政部營建署所受之損害，復回原狀
    之責任，原告即自行招商，於96年6月20日前全部修復完畢
    ，原告共計支出5,199,244元，內政部營建署亦將其對被告
    等人之損害賠償債權讓與原告，爰依債權讓與及侵權行為法
    律關係請求被告等人負損害賠償責任等情。聲明：(一)被告辛
    ○○、庚○○應給付原告5,199,244元及自起訴狀繕本送達
    翌日起至清償日止，按週年利率百分之計算之利息。(二)被告
    丑○、癸○應給付原告5,199,244元及自起訴狀繕本送達翌
    日起至清償日止，按週年利率百分之計算之利息。(三)前二項
    之被告中一人已給付，其餘被告於清償範圍內免除責任。(四)
    願供擔保，請准宣告假執行。
  二被告部分：
    (一)被告辛○○、庚○○未於言詞辯論期日到場，亦未提出書
      狀作何聲明或陳述。
    (二)被告癸○部分：本件竊盜或收受贓物之實質受害人為內政
      部營建署，原告依民法第218條之1規定取得對第三人之請
      求權之前提，係原告對於本件損害亦需負擔賠償責任，惟
      原告並未提出其與內政部營建署之完整契約，被告否認其
      為適法之請求權人。依內政部營建署98年4月10日函所載
      該署所讓與第14標工程之損害賠償請求權，其具體受損之
      時間為95年11月21日，其餘留現場之電纜線約300公尺，
      業經該署萬瑞公務所於同日交原告保管，此部分並不構成
      故買贓物罪。依臺灣基隆地方法院（下稱基隆地院）96年
      度易字第517號刑事判決認定丑○、癸○收受贓物之時點
      ，為96年4月7日向辛○○等人購入白鐵711公斤、同月19
      日向庚○○購入裸銅線270公斤，原告主張之事實與上開
      刑事判決認定之事實出入極大，原告並未積極提出證據證
      明辛○○等人確係自95年8月起即竊得之物售予丑○，其
      主張自不足採信。況萬瑞線第2、13、14標電纜線究係遭
      辛○○等人竊取長度如何？造成損失多少？原告亦未提出
      數據證明，而遽提出修復採購單據，實不足採。再依基隆
      地院96年度易字第677號刑事判決附表1至5所載內容，庚
      ○○、辛○○於警訊及偵查中之供述，證人子○○之證詞
      ，均未能證明辛○○等人所竊得之物均銷售予丑○及癸○
      ，亦未能證明查獲之270公斤裸銅線，係竊自萬瑞線第2、
      13 、14標工程，況查獲之270公斤裸銅線已全數扣案，已
      無造成返還原告之障礙。癸○僅係受僱於丑○載運物品，
      所有聯絡事項均由丑○處理，丑○不知所買受者為贓物，
      癸○自亦不知所載運之物為贓物，自無侵權行為可言，癸
      ○於基隆地院認罪，係基於害怕受牢獄之災而為之。又原
      告所提統一發票及估價單，並不能證明原告請求之金額為
      適當，證人謝清鈺證述內容多有瑕疵且與原告陳述有所不
      符，不足證明原告請求之金額為適當。被告癸○與辛○○
      人等人間，並不構成不真正連帶賠償責任等語。聲明：1.
      原告之訴駁回；2.如受不利判決，願供擔保，請准宣告免
      為假執行。
    (三)被告丑○部分：不知所買為竊贓，其與癸○係因害怕而認
      罪，其餘同癸○所述。聲明：1.原告之訴駁回；2.如受不
      利判決，願供擔保，請准宣告免為假執行。
  三不爭執之事實：
    下列事實為原告與被告丑○、癸○協議所不爭執之事實（見
    卷(二)第2頁背面至第3頁正面、第29頁正面)：
    (一)原告受託辦理內政部營建署萬瑞線第2標、第14標工程保
      全勤務 (被告丑○、癸○雖於(二)第2頁背面明白表示原告
      受託保全之工程僅為第14標工程，但對原告主張其保全之
      範圍包含第2標工程之範圍，並未爭執，且由下述(三)亦可
      知被告對此事實，亦不爭執）。
    (二)被告辛○○於95年11月21日竊取萬瑞線第14標 (龍潭堵隧
      道)人行道下方設置照明及抽風機電纜線，為警查獲。
    (三)被告辛○○、庚○○因於95年8月至10月竊取萬瑞線中陵
      、瑪陵隧道電纜線、95年11月至96年1月間竊取萬瑞線電
      纜等行為，經基隆地院於97年1月21日以96年度易字第677
      號均判處有期徒刑10月減為有期徒刑5月確定。
    (四)被告丑○自95年3月起雇用被告癸○幫載運廢五金，該二
      人因共同向庚○○故買贓物，經臺灣基隆地方法院檢察署
      檢察官（下稱基隆地檢署）提起公訴，於96年9月4日基隆
      地院96年度易字第517號審理中承認犯罪事實，嗣檢察官
      於96年9月1 1日限縮起訴事實為96年4月7日故買贓物白鐵
      711公斤、96年4月19日故買贓物裸銅線270公斤，達成認
      罪協商，丑○及癸○於96年12月13日經上開法院號均判處
      應執行有期徒刑3月，緩刑2年確定。
    (五)被告癸○自95年10月載運裸銅線、白鐵及黑鐵至臺北市○
      ○區○○路63、65號訴外人元鼎金屬股份有限公司（下稱
      元鼎公司），販賣予訴外人子○○。
    (六)內政部營建署於96年11月23日以營署北字第0963105347號
      函將損害賠償請求權讓與原告。
      (以上見卷(二)第2頁背面至第3頁正面)。
    (七)原告主張遭受損害部分係指紅銅線部分，不包括白鐵及黑
      鐵等其他物品。(見卷(二)第29頁)。
  四得心證之理由：
    原告主張被告辛○○、庚○○竊取萬瑞線第2標中崙、瑪陵
    隧道、第14標龍潭堵隧道之電纜線，被告丑○、癸○明知辛
    ○○等人竊取之電纜線為贓物而故買之，均構成共同侵權行
    為，辛○○、庚○○應負連帶損害賠償責任，丑○、癸○亦
    應負連帶損害賠償責任，辛○○、庚○○與丑○、癸○間則
    構成不真正連帶損害賠償責任，為被告丑○與癸○所否認，
    並以前開情詞置辯，從而本件之爭點，應為：(一)原告是否適
    法之請求權人？受讓內政部債權之範圍為何？(二)被告辛○○
    、庚○○是否應負共同侵權行為連帶損害賠償責任？(三)原告
    對被告丑○、癸○之請求有無理由？(四)原告請求之金額是否
    適當？茲論述如下：
    (一)原告為適法之請求權人：
      按關於物或權利之喪失或損害，負賠償責任之人，得向損
      害賠償請求權人，請求讓與基於其物之所有權或基於其權
      利對於第三人之請求權，民法第218條之1第1項定有明文
      。本件原告主張其依與內政部營建署間之保全契約約定，
      賠償內政部營建署之損害後，內政部營建署已將其損害賠
      償請求權讓與原告乙節，為被告所不爭執，業如前開三之
      (六)所述，被告丑○、癸○雖以原告未提出與內政部營建署
      間之完整契約書，且提出之契約書無原告之簽章，辯稱原
      告主張非適法之請求權人云云。經查，原告與內政部營建
      署間於94年及95年度間，就萬瑞線通車路段有警衛勤務契
      約之事實，業據原告提出內政部營建署北區工程處96年11
      月8日營署北北字第0963105199號書函 (卷(一)第29至31頁)
      、中央信託局股份有限公司購料處95年12月11日中購交二
      簡12 28號書函及其附件 (卷(一)第194至204頁)在卷可查，
      本院亦函詢內政部營建署，經該署回函表示係依中央信託
      股份有局股份有限公司（現改制為臺灣銀行採購部）辦理
      中央政府各機關、學校、國營事業95年度保全 (警衛勤務
      )集中採購共同供應契約 (招標案號：LP0-000000)第15
      條罰則第13款之規定請求原告負損害賠償責任，有內政部
      營建署98年4月10日營署北字第0980017317號函（卷(二)第
      46至53頁)在卷可憑。因此，原告雖未提出完整之書面契
      約，提出之契約節本亦未有原告之簽章，均無礙原告與內
      政部營建署就萬瑞線第2標、第14標工程有保全勤務契約
      ，及原告應就保全勤務範圍內，遭竊之損害，對內政部營
      建署負損害賠償責任之認定，被告上開所辯並不足採。次
      查，內政部營建署既於原告修復上開遭竊部分之損害後，
      已將對辛○○等人之損害賠償債權讓與原告，讓與之範圍
      包括第14標工程龍潭堵隧堵里程17K+ 338~18K+436.68及
      第2標工程中崙、瑪陵隧道里程0K+400~1K+700遭竊部分，
      有內政部營建署98年4月10日營署北字第0980017317號函
      （卷(二)第46至53頁)、98年6月10日營署北字第0980035160
      號函 (卷(二)第97頁)在卷可考，則原告主張其取得本件對
      辛○○等人之損害賠償債權乙節，即屬可採。
    (二)辛○○與庚○○應負共同侵權行為損害賠償責任：
      原告主張辛○○與庚○○於95年8月至10月間多次竊取萬
      瑞線第2標中崙、瑪陵隧道、95年11月至96年1月間多次竊
      取萬瑞線第14標龍潭堵隧道電纜線之事實，已據其提出基
      隆地檢署檢察官96年度偵字第2365、2659、2689、2841、
      3509號起訴書 (卷(一)第19至28頁)、基隆地院96年度易字
      第677號宣示判決筆錄 (卷(一)第70至76頁、150至163頁)為
      證，並經本院調閱上開案卷，查核屬實，應堪採信。從而
      ，原告主張被告辛○○與庚○○應負民法第185條規定之
      共同侵權行為之連帶損害賠償責任，即屬有據。
    (三)原告對丑○與癸○之請求為無理由：
      1.盜贓之故買（或收受、搬運、寄藏或為牙保）已在被害
        人因竊盜、搶奪、強盜等侵權行為受有損害之後，盜贓
        之故買人，（或收受、搬運、寄藏或為牙保之人）對被
        害人係成立另一侵權行為；又盜贓之故買人，收受人或
        寄藏人依民法第949條之規定，被害人本得向之請求回
        復其物，如因其應負責之事由，不能回復時，依同法第
        956條之規定，亦應負損害賠償責任；是盜贓之故買人
        （或收受、搬運、寄藏或為牙保之人）與實施盜贓之人
        ，不構成共同侵權行為 (最高法院63年度第3次民庭庭
        推總會決議(四)、65年台上字第838號判例意旨參照)。又
        贓物之故買、收受、搬運、寄藏或為牙保等行為，係使
        被害人難於追回原物，因而發生損害（最高法院88年度
        台上字第32號判決意旨參照)。因此，故買贓物之人固
        應就物之回復，負損害賠償責任，但其所負損害賠償責
        任之範圍，亦應僅止此（被害人難於追回原物，而發生
        之損害），並在此範圍內與竊盜等財產犯罪之人對被害
        人之損害賠償責任，負有不真正連帶債務關係，不及於
        竊盜犯或其他財產犯罪所致被害人之其他損害。
      2.經查，本件就原告主張受讓內政部營建署損害賠償債權
        之內容而言，包括電纜線材料費用與重建之工資，但不
        包括被竊電纜線之追回，其中重建工資即為回復原狀之
        必要費用，此項費用，並非故買贓物之人，所致之損害
        ，原告主張丑○、癸○故買贓物，而負此部分之損害賠
        償責任，即屬無據。次查，竊取電纜線者，必裁剪電纜
        線，為利銷贓，復加以裁剪，甚至剝除外皮，經裁剪後
        之電纜線，其價格與未經裁剪前之價格，相差懸殊，不
        得相提併論，此為吾人日常生活可得之經驗，亦為原告
        所是認，原告甚至陳稱已成廢銅線，對內政部營建署或
        原告已無任何利益（卷(一)第321至322頁)，而造成此項
        價格損害者，並非故買贓物之人，而係行竊之人，揆諸
        前開說明，被害人對於故買贓物之人，所得主張損害賠
        償之範圍，為難於追回原物所發生之損害，不及於其他
        竊盜犯等所致之其他損害，因此，本件原告對於故買贓
        物之丑○及癸○逕為主張者回復電纜線遭竊前狀態之損
        害賠償費用，亦屬無據。
      3.再查，原告主張萬瑞線第2標中崙、瑪陵隧道電纜線遭
        竊之時間，依其所提出基隆地院96年度易字第677號宣
        示判決筆錄附表一編號1所示為95年8月至10月，行竊約
        50次，電纜線約1,600公尺 (卷(一)第157頁)，萬瑞線第
        14標龍潭堵隧道電纜線遭竊之時間為95年11月至96年1
        月，行竊約15次電纜線約1,600公尺 (卷(一)第162至163
        頁)。而據辛○○於檢察官偵查中及警訊中陳稱95年5月
        至9月是隨便賣給不特定的資源回收場，從95年10月之
        後就賣給丑○、癸○等語（卷(一)第239、254、279頁)，
        證人子○○即元鼎公司之現場負責人於警訊中亦陳稱丑
        ○於95年10、11月開始載運裸銅線售予該公司等語 (卷
        (一)第262頁)，丑○於偵查中，亦自承自95年10月起收購
        辛○○等人竊得之電纜線 (卷(一)第282頁)有偵查筆錄、
        警訊筆錄在卷可憑，足證丑○、癸○確係自95年10月起
        始向辛○○等人購買裸銅線等贓物，則辛○○等人於95
        年8月及9月間所竊得之物是否售予丑○、癸○即非無疑
        ，至於辛○○等人於95年10月竊得之電纜線固有可能售
        予丑○、癸○，然其數量為何，價額為何，原告就此部
        分未舉證證明之，其逕以回復狀所花費之金額，請求丑
        ○、癸○負損害賠償責任，自非足採。第查，原告指述
        萬瑞線第14標龍潭堵隧道遭竊之時間為95年11月至96年
        1月間，其中95年11月21日辛○○為警當場查獲，警局
        通知內政部營建署萬瑞工務所將扣案電纜線300公尺交
        由原告保管，有萬瑞線第14標工程機電電纜線等設施失
        竊現場會勘紀錄在卷足憑 (卷(一)第203頁)，該部分自非
        得向被告丑○、癸○請求；又辛○○等人於95年8月起
        至96年4月間竊取電纜線及機電設備之次數甚多，被害
        人非僅內政部營建署一機關，此觀基隆地院96年度易字
        第677號宣示判決筆錄附表一至五所載甚明 (卷(一)第157
        至163頁)，則丑○及癸○收購之纜線，何者屬內政部營
        建署所有，原告未證明之，亦屬未明。又查，被告丑○
        、癸○於檢察官起訴後，固於基隆地院刑事庭承認檢察
        官所起訴之犯罪事實，有基隆地院96年度易字第517號
        96年9月4日及11日準備程序筆錄 (卷二第256至260頁)
        在卷可按，惟丑○於96年9月4日法官訊問時陳稱係分別
        於96年3月2日以黃朝宗名義、96年3 月28日以王朝宗、
        96年4月4日以王朝宗、96年4月7日以王朝宗名義、96年
        4月11日以王朝宗名義販賣贓物 (卷(一)第257頁，該筆綠
        所記載之被告應係丑○，此對照前後文及證人子○○所
        提出登記表即明)，而黃朝宗或王朝宗實即丑○，其承
        認上開故買贓物之時間，亦與證人子○○於基隆地院96
        年度易字第517號刑事案件所出收受物品、舊貨、五金
        廢料或廢棄物登記表相符 (卷(二)第56至60頁），亦為丑
        ○所是認（卷(二)第62頁反面)，上開故買贓物之時間，
        與原告指述內政部營建署遭竊之時間，尚屬有間，則實
        不能認為丑○、癸○承認故買內政部營建署遭竊之贓物
        ，更遑論檢察官於上開刑事案件審理中，限縮起訴範圍
        即主張丑○、癸○於96年4月7日購買白鐵711公斤，96
        年4月19日購買裸銅線270公斤 (卷(一)第259頁)，其中白
        鐵711公斤與原告請求無涉，另其中裸銅線270公斤部分
        ，經台灣電力股份有限公司派員指認有212.8公斤為為
        該公司遭竊之部分，經該公司領回保管，有警訊筆錄及
        認領保管單在卷可按（卷(一)第30 7至309頁)，均無法證
        明丑○、癸○所故買之物為內政部營建署遭竊之物，被
        告辯稱該等物品與原告之主張無涉，應堪採信。
      4.此外，原告對於丑○、癸○所買物品中，何者屬內政部
        營建署遭竊之物，數量為何，始終未能證明，則遽以其
        回復原狀之所花費之金額，請求丑○、癸○負連帶損害
        賠償責任，尚屬無據。
    (四)原告請求辛○○與庚○○應連帶賠償5,199,244元及法定
      遲延利息為有理由：
      原告主張其修復萬瑞線第2標、第14標電纜線含料及工資
      共計支出6,198,509元，請求辛○○、庚○○應給付其中
      有發票之部分5,199,244元之事實，業據其提出統一發票
      （卷(一)第32至38頁)、估價單 (卷(一)第167頁)、修復明細
      （卷(二)第141頁)、付款回條 (卷(二)第142至150頁)為證，
      並經證人謝清鈺證述無訛 (卷(二)第90至92頁、181至183頁
      )，應堪採信。從而原告請求被告辛○○、庚○○應連帶
      給付5,199,244元及自起訴狀繕本送達之翌日即97年10月
      30日起至清償日止按年息5%計算之法定遲延利息，即屬有
      據。
    (五)綜上所述，原告請求被告辛○○、庚○○應連帶給付5,19
      9,244元及自起訴狀繕本送達之翌日即97年10月30日起至
      清償日止按年息5%計算之法定遲延利息，為有理由，應予
      准許，至於原告請求被告丑○、癸○應連帶給付上開金額
      及法定遲延利息部分，則為無理由，應予駁回。
  五假執行之宣告：
    本件原告勝訴部分，原告癸○願供擔保，請准宣告假執行，
    經核於法並無不合，爰酌定如主文第3項所示之相當擔保金
    額宣告之；至原告敗訴部分，其假執行之聲請，因訴之駁回
    而失所依據，應予駁回。
  六本件事證已臻明確，兩造其餘攻擊防禦方法及所舉未經援用
    之證據，經本院斟酌後，認為均不足以影響本判決之結果，
    爰不一一論述，併此敘明。
據上論結，原告之訴為一部有理由，一部無理由，依民事訴訟法
第385條第1項前段、第79條、第85條第2項、第390條第2項，判
決如主文。
中    華    民    國    98    年    8    月    28    日
                  民事第六庭法  官  劉坤典
以上為正本係照原本作成
如對本判決上訴，須於判決送達後20日內向本院提出上訴狀
中    華    民    國    98    年    8    月    28    日
                            書記官  陳素卿


司法院資訊處製作；財團法人民間司法改革基金會備份。
